臺灣高等法院臺中分院刑事判決　　　　96年度上訴字第1770號
上　訴　人　臺灣臺中地方法院檢察署檢察官
被　　　告　甲○○
上列上訴人因被告違反毒品危害防制條例案件，不服臺灣臺中地
方法院九十六年度訴字第一一二○號中華民國九十六年五月二十
二日第一審判決（起訴案號：臺灣臺中地方法院檢察署九十六年
度毒偵字第一四七四號），提起上訴，本院判決如下：
    主  文
原判決撤銷。
甲○○施用第一級毒品，累犯，處有期徒刑玖月；減為有期徒刑
肆月又拾伍日，如易科罰金，以新台幣壹仟元折算壹日。
扣案之第一級毒品海洛因壹小包（淨重零點壹柒公克，空包裝重
零點壹肆公克）沒收銷燬之。
    事  實
一、甲○○前於民國（下同）九十五年間，因施用毒品案件，經
    臺灣南投地方法院以九十五年度毒聲字第四八號裁定送觀察
    、勒戒結果，認無繼續施用毒品之傾向，於九十五年四月十
    七日執行完畢釋放，並由臺灣南投地方法院檢察署檢察官以
    九十五年度毒偵字第三四二號為不起訴處分確定。詎仍不知
    悔改，於前案觀察、勒戒執行完畢後五年內，復基於施用第
    一級毒品海洛因之犯意，於九十六年三月八日，在臺中縣大
    里市○○路之大勝加油站旁，以將第一級毒品海洛因摻水稀
    釋，再以針筒注射之方式，施用第一級毒品海洛因一次。嗣
    於九十六年三月十日十四時三十分許，在臺中縣大里市○○
    路之大勝加油站旁為警查獲，並扣得其所有之第一級毒品海
    洛因一小包（淨重○．一七公克，空包裝重○‧一四公克）
    。
二、案經臺中市警察局第三分局報告臺灣臺中地方法院檢察署檢
    察官偵查起訴。
    理  由
一、本案被告上開犯罪事實，業據其於偵、審中，及於本院審理
    時，均坦承不諱，且被告於九十六年三月十日十四時三十分
    許為警查獲後，經警採集尿液送驗結果，確呈可待因、嗎啡
    陽性反應一情，此情亦有臺中市警察局第三分局委託鑑驗代
    號與真實姓名對照表及中山醫學大學附設醫院檢驗科藥物檢
    測中心九十六年三月二十二日第0000000號藥物檢測
    報告各一紙在卷可稽；本案經警查扣之白色粉末一小包，確
    含有第一級第六項毒品海洛因成分，其淨重為○．一七公克
    ，空包裝重為○‧一四公克，此情亦有上開扣案之第一級毒
    品海洛因一小包扣案可證，及有法務部調查局鑑定通知書一
    件在卷足憑；足見被告之自白與事實相符，而堪以採信。從
    而，本件事證明確，被告上開施用第一級毒品海洛因之犯行
    ，洵堪認定。又被告前於九十五年間，因施用毒品案件，經
    臺灣南投地方法院以九十五年度毒聲字第四八號裁定送觀察
    、勒戒結果，認無繼續施用毒品之傾向，於九十五年四月十
    七日執行完畢釋放，並由臺灣南投地方法院檢察署檢察官以
    九十五年度毒偵字第三四二號為不起訴處分確定等情，有臺
    灣臺中地方法院檢察署刑案資料查註紀錄表及本院被告全國
    前案紀錄表各一份附卷可參。被告於前案觀察、勒戒執行完
    畢後，五年內再犯施用第一級毒品罪之事證明確，應予依法
    論科。
二、查海洛因係毒品危害防制條例第二條第二項第一款所規定之
    第一級毒品。被告於前案觀察、勒戒執行完畢，五年內再為
    如犯罪事實欄所載之施用第一級毒品海洛因之行為，核係犯
    同條例第十條第一項之施用第一級毒品罪。其施用前後持有
    毒品之行為，意在供己施用，故持有之低度行為，應為施用
    之高度行為所吸收，不另論罪。扣案之第一級毒品海洛因一
    小包（淨重○．一七公克，空包裝重○‧一四公克），係毒
    品危害防制條例第二條第二項第一款所規定之第一級毒品，
    應依同條例第十八條第一項前段規定，宣告沒收銷燬之（包
    裝袋無法與毒品析離，宜一併與毒品沒收銷燬）。
三、公訴意旨另以：被告基於施用第一級毒品海洛因之單一行為
    決意，自九十五年十二月間某日起，至九十六年三月八日下
    午某時止（即扣除前揭經本院論罪科刑之部分），反覆、接
    連施用第一級毒品海洛因多次，因認被告此部分行為，亦有
    違反毒品危害防制條例第十條第一項施用第一級毒品罪嫌，
    且與前揭本院論罪科刑之犯行間，具有集合犯之實質上一罪
    關係等語。惟查：
（一）按犯罪事實應依證據認定之，無證據不得認定其犯罪事實
      ，又不能證明被告犯罪者應諭知無罪之判決，刑事訴訟法
   　 第一百五十四條第二項及第三百零一條第一項分別定有明
      文。又刑事訴訟法上所謂認定事實之證據，係指足以認定
      被告確有犯罪行為之積極證據而言，該項證據自須適合於
      被告犯罪事實之認定，始得採為斷罪資料；且事實之認定
      應憑證據，如未發現相當證據，或證據不足以證明，自不
      能以推測或擬制之方法，以為裁判之依據；次按認定不利
      於被告之事實，須依積極證據，茍積極之證據本身存有瑕
      疵而不足為不利於被告事實之認定，即應為有利於被告之
      認定，更不必有何有利之證據，而此用以證明犯罪事實之
      證據，猶須於通常一般人均不至於有所懷疑，堪予確信其
      已臻真實者，始得據以為有罪之認定，倘其證明尚未達到
      此一程度，而有合理性之懷疑存在，致使無從為有罪之確
      信時，即應為無罪之判決（最高法院八十二年度臺上字第
      一六三號判決、同院七十六年度臺上字第四九八六號、三
      十年度上字第八一六號及最高法院二十九年上字第三一○
      五號、四十年臺上字第八六號亦分別著有判例可資參照）
      。
（二）公訴人認被告涉有上開施用第一級毒品海洛因犯行，無非
      係以被告於警訊、偵查中之自白及被告施用毒品之犯行，
      本質上具有反覆、延續施行之特徵等情為其論據。然查被
      告曾於警訊時供稱：伊於九十五年初開始施打，最後一次
      施用第一級毒品海洛因之時間為九十六年三月八日下午等
      語；另於偵查中則供稱：伊自九十五年十二月開始施用第
      一級毒品，至九十六年三月八日止等語。嗣於原審法院審
      理中則先供稱：伊是九十五年十二月十幾號開始施用第一
      級毒品海洛因，到九十六年三月八日，約二、三天施用一
      次等語；後改稱：伊施用第一級毒品海洛因是九十六年三
      月八日在大里市○○路的大勝加油站旁邊，除此次外，出
      勒戒所後無其他施用毒品行為等情。是其不僅供述施用毒
      品之時間有所不一，而施用之次數、頻率更不相同，並在
      原審法院審理時，僅承認九十六年三八日施用第一級毒品
      海洛因一次，而否認尚有公訴人所指訴之其餘施用第一級
      毒品犯行。而施用第一級毒品海洛因後，二十四小時內經
      由尿液排出之量可達使用劑量百分八十，且其於尿液中排
      出之最長時限，受施用劑量及頻率、施用方式、飲水量之
      多寡、個人體質及其代謝情況等因素影響，因個案而異，
      一般可檢出之最長時間為服用後二至四天等情，有行政院
      衛生署管制藥品管理局九十年五月四日管檢字第九三九○
      二號、九十二年十二月二日管檢字第○九二○○○九九九
      ○號函可參。是上開藥物檢測報告，亦僅能作為被告有於
      九十六年三月八日，施用第一級毒品海洛因一次之適合證
      明，而無法證明被告尚有其餘施用第一級毒品海洛因之犯
      行。則本案自難僅憑被告前後不一之自白，即認定被告除
      上開論罪科刑之施用第一級毒品海洛因犯行之外，尚有其
      他施用第一級毒品海洛因之行為。故公訴人指訴被告尚自
      九十五年十二月間某日起至九十六年三月八日下午某時止
      （扣除前揭經本院論罪科刑之部分），亦涉有施用第一級
      毒品海洛因之罪嫌部分，尚屬不能證明，惟因公訴意旨認
      被告此部分所犯，與前揭論罪科刑之施用第一級毒品罪間
      有集合犯之實質上一罪關係，本院爰不就此部分另為被告
      無罪之諭知。
（三）公訴人上訴意旨雖指摘原審法院未採集被告之毛髮送驗不
      當。惟查毛髮檢驗對於長期性之用藥程度及用藥模式，固
      能提供較詳細的訊息，並可補充其他檢驗方法如尿液檢驗
      僅能檢測短期用藥之不足，施用毒品後，可於毛髮中檢出
      之時間，一般雖可達九十天以上，惟用藥量及毛髮檢出量
      之相關，因受環境污染、種施、性別、毛髮顏色及毛髮維
      護習慣（如染髮、燙髮）等因素之影響，在判讀時都可能
      會影響判讀結果，亦有行政院衛生署管制藥品管理局九十
      二年七月二十三日管檢字第○九二○○○五六○九號函可
      參。且毛髮生長速度因人而異，故每段毛髮反應究係反應
      何時之施用毒品行為，既非一定，且能否獲取正確之檢驗
      結果，亦有上開不確性。本案於偵查及原審法院審理期間
      ，既未採集被告之毛髮，於本院審理本案期間，距公訴人
      所指之九十五年十二月間某日至九十六年三月八日下午某
      時（即扣除上開施用第一級毒品海洛因之部分）之時間，
      又已相距九十天以上，且被告於偵查及原審法院審理期間
      均被羈押，於臺灣臺中看守所已理去原來頭髮，本院亦無
      從採集被告於九十五年十二月間某日至九十六年三月八日
      下午生長之毛髮，則無論原審法院未依檢察官之聲請採集
      被告之毛髮送驗是否不當，實際上本院已無從採集被告於
      上開期間生長之毛髮送驗，以審酌被告有無在九十五年十
      二月間某日至九十六年三月八日下午之期間，又多次施用
      第一級毒品海洛因；亦無從因為原審法院未依檢察官之聲
      請採集被告之毛髮送驗，即為不利被告之認定。
四、原審判決就被告上開所犯，予以論罪科刑，固屬有見，惟本
    案被告上開犯罪之時間係在九十六年四月二十四日以前，所
    犯依據「中華民國九十六年罪犯減刑條例」第二條第一項第
    三款之規定，應減其宣告刑二分之一，原審判決未及適用「
    中華民國九十六年罪犯減刑條例」之上開規定予以減刑，尚
    有未合。是本案檢察官以：原審法院未採集被告之毛髮送驗
    ，殊有不當等情詞，上訴指摘原審判決不當，其上訴雖無理
    由，但原審判決既有上開可議之處，即屬無可維持，自應由
    本院將原審判決予以撤銷改判。爰審酌被告有傷害致死、公
    共危險等前科，且曾因施用毒品犯行，經施以觀察、勒戒執
    行完畢，有上開前案紀錄表在卷可考，竟猶不知戒絕，再施
    用毒品，無視於毒品對於自身健康之戕害及國家對於杜絕毒
    品犯罪之禁令，惡性非輕，惟念其犯後始終坦認犯行，態度
    尚佳等一切情狀，仍量處有期徒刑九月。扣案之第一級毒品
    海洛因一小包（淨重○．一七公克，空包裝重○‧一四公克
    ），並依法宣告沒收銷燬之（包裝袋無法與毒品析離，宜一
    併與毒品沒收銷燬）。又被告本案之犯罪時間係在九十六年
    四月二十四日以前，所犯依據「中華民國九十六年罪犯減刑
    條例」第二條第一項第三款之規定，應減其宣告刑二分之一
    ，爰依法減為有期徒刑四月又十五日，並依據「中華民國九
    十六年罪犯減刑條例」第九條之規定，諭知有期徒刑易科罰
    金之折算標準。
五、據上論斷，應依刑事訴訟法第三百六十九條第一項前段、第
    三百六十四條、第二百九十九條第一項前段、毒品危害防制
    條例第十條第一項、第十八條第一項前段、刑法第十一條、
    第四十一條第一項、「中華民國九十六年罪犯減刑條例」第
    二條第一項第三款、第七條、第九條，判決如主文。
本案經檢察官乙○○到庭執行職務。
中　　華　　民　　國　　96　　年　　7 　　月　　31　　日
            刑事第三庭    審判長法　官  王  增  瑜
                                法　官  梁  堯  銘
                                法　官  廖  柏  基
上列正本證明與原本無異。
如不服本判決應於收受送達後十日內向本院提出上訴書狀，其未
敘述上訴之理由者並得於提起上訴後十日內向本院補提理由書（
均須按他造當人之人數附繕本）。
                                書記官  王  麗  英
中　　華　　民　　國　　96　　年　　7 　　月　　31　　日
附錄論罪科刑法條：
毒品危害防制條例第十條第一項：
施用第一級毒品者，處六月以上五年以下有期徒刑。
